【裁判字號】    97,台抗,103
【裁判日期】    970221
【裁判案由】    強制執行聲明異議
【裁判全文】
最高法院民事裁定              九十七年度台抗字第一０三號
再 抗告 人  交通部臺灣區國道新建工程局
法定代理人  甲○○
代  理  人  孔繁琦律師
上列再抗告人因新祥記工程股份有限公司與得盛營造股份有限公
司間聲請強制執行事件，聲明異議，對於中華民國九十六年十一
月十四日台灣高等法院更審裁定（九十六年度抗更(一)字第二一號
），提起再抗告，本院裁定如下：
    主  文
原裁定廢棄，應由台灣高等法院更為裁定。
    理  由
本件再抗告人對於台灣台北地方法院民事執行處（下稱執行法院
）民國九十四年十月二十八日北院錦八八執戊字第九五二Ｏ號支
付轉給命令及九十五年十二月六日通知再抗告人依前開支付轉給
命令將工程款新台幣二億五千零八十四萬零三百十七元向執行法
院支付之函，聲明異議，經執行法院裁定駁回後，再抗告人不服
，提起抗告。原法院以：再抗告人依強制執行法第一百十九條聲
明異議後，系爭強制執行事件之債權人鄭中平既於期限內提起訴
訟，並向執行法院為起訴之證明，則由同法第一百二十條第三項
之反面解釋，執行法院未撤銷扣押命令，即難謂於法有間。而此
執行效力應及於合併執行程序之他併案債權人新祥記工程股份有
限公司（下稱新祥記公司），則係第三十三條所定，核與民事訴
訟法第四百零一條之既判力主觀範圍，尚屬無涉。再抗告人主張
新祥記公司應另行起訴，始得續行核發收取、移轉、支付轉給命
令，要無可採。又系爭強制執行事件之債務人得盛營造股份有限
公司（下稱得盛公司）對再抗告人之工程款債權額，業經法院判
決確認確定。而再抗告人主張承攬合約約定共同開具發票請款之
程序，既於前開確定判決中論斷，且與得盛公司聯合承攬之德寶
營造股份有限公司（下稱德寶公司）亦已參加訴訟，則德寶公司
自不得為相反之主張。準此，執行法院因有多數債權人參與分配
，核發支付轉給命令，並無不當，因而裁定駁回再抗告人之抗告
。
惟查得盛公司及德寶公司共同簽署之聯合承攬協議書要點第五點
，約定再抗告人應將所支付之工程款存入得盛公司及德寶公司共
同開立或共同指定之銀行專戶（原法院更字卷一一八頁），且此
項給付方式，亦經台灣台北地方法院九十年度重訴字第四七五號
及台灣高等法院九十一年度重上字第二三七號確定判決認定（同
上卷一ＯＯ、一Ｏ八、一Ｏ九頁）。申言之，再抗告人給付工程
款應向得盛公司及德寶公司提出，而系爭強制執行事件之債務人
既僅有得盛公司，則執行法院核發支付轉給命令並發函通知再抗
告人依該命令為之，無異係將再抗告人依約應向得盛公司及德寶
公司給付之工程款，命再抗告人單獨向得盛公司為給付，自難謂
當。從而再抗告人對之聲明異議，非屬無據。乃原法院疏未審酌
及此，遽以前揭理由，維持執行法院所為駁回再抗告人聲明之裁
定，並駁回其抗告，於法即有未合。再抗告意旨，指摘原裁定不
當，求予廢棄，非無理由。
據上論結，本件再抗告為有理由。依強制執行法第三十條之一，
民事訴訟法第四百九十五條之一第二項、第四百七十七條第一項
、第四百七十八條第二項，裁定如主文。
中    華    民    國  九十七  年    二    月  二十一  日
                      最高法院民事第四庭
                          審判長法官  許  朝  雄
                                法官  陳  淑  敏
                                法官  鄭  玉  山
                                法官  吳  麗  女
                                法官  黃  義  豐
      本件正本證明與原本無異
                                      書  記  官
中    華    民    國  九十七  年    三    月    十    日
                                                      Ｋ


司法院資訊處製作；財團法人民間司法改革基金會備份。
